【裁判字號】    89,重訴,7
【裁判日期】    900105
【裁判案由】    殺人
【裁判全文】
臺灣嘉義地方法院刑事判決                            八十九年度重訴字第七號
    公  訴  人  臺灣嘉義地方法院檢察署檢察官
    被      告  丁○○
    選任辯護人  黃耀春
右列被告因殺人案件，經檢察官提起公訴 (八十九年度偵字第四四七九號），本院判
決如左：
    主  文
丁○○傷害人之身體，因而致人於死，處有期徒刑柒年肆月；扣案之長戟壹支沒收。
    事  實
一、丁○○與王昆宏係姻親關係，緣丁○○之妻庚○○○與王昆宏前有刑事傷害案件
    繫屬法院審理中；王昆宏乃於民國八十九年七月二十五日傍晚飲酒後，前往嘉義
    縣六腳鄉灣北村十鄰一八五號丁○○住處，欲與丁○○及庚○○○洽談和解，王
    昆宏到達時，因丁○○尚未返家，王昆宏遂先於如附圖編號處，與鄰人戊○○
    、己○、侯清地等人飲酒聊天，嗣丁○○於該日下午約七時許自外返家，王昆宏
    欲與伊洽談和解，丁○○則告以：不是伊所提之告訴，伊不能作主等語，兩人因
    此言語不合而起肢體爭執，經在場鄰人勸解開後，王昆宏隨即騎機車返家持板手
    一支折返丁○○住處，欲毆打丁○○，丁○○見王昆宏持板手前來，乃迴避進入
    如附圖所示編號處房間（下稱現場房間）內，不欲與王昆宏再起爭執，詎王
    昆宏仍於氣頭上，乃以板手敲毀如附圖所示編號之房門，繼之進入房間內，於
    如附圖所示編號之位置，以板手毆打丁○○頭部一下致伊頭部流血，丁○○受
    毆擊後心生不滿，遂自如附圖所示編號之位置走向如附圖所示編號處衣櫥旁
    ，取出長戟一支，旋即折返至如附圖所示編號處，欲以該長戟反擊王昆宏，該
    長戟尖端銳利，以之刺傷人之胸部，客觀上將可能有傷重致死之結果，對此丁○○顯有預見之可能，竟仍基於傷害之犯意，以長戟刺向王昆宏左胸部位一下，王
    昆宏見丁○○以長戟反擊，乃打消與丁○○繼續互毆之意念，離開上開現場房間
    ，王昆宏走至如附圖所示編號之位置附近，與欲前往現場房間勸架之戊○○相
    遇，仍欲邀約戊○○繼續前往嘉義市區飲酒，王昆宏與戊○○走至如附圖所示編
    號位置時，王昆宏突覺身體不適，經己○及另一鄰人乙○○送醫，終因上開長
    戟傷及心臟，致心臟肺主動脈破裂、引起出血性休克而死亡。丁○○於王昆宏走
    出現場房間後，隨即持長戟沿如附圖所示編號位置逃離現場，將上開長戟丟棄
    於如附圖所示編號位置之草叢內後，委請不知情之丙○○駕車載送自行就醫。
    嗣經警據報於朴子醫院緝獲丁○○，旋起出並扣得上開丁○○所有之長戟一支。
二、案經王昆宏之妻甲○○○訴由嘉義縣警察局朴子分局報由臺灣嘉義地方法院檢察
    署檢察官偵查起訴。
    理  由
一、右揭犯罪事實關於被告丁○○因與被害人王昆宏先起爭執，被害人持板手折返進
    入現場房間毆打被告頭部一下後，被告即持上開長戟刺擊王昆宏左胸部位一下等
    事實，迭據被告於警局初訊、檢察官偵查及本院調查、審理時坦承不諱，與證人
    庚○○○於本院調查時陳證：「（問：當天情形？答稱）當天王昆宏與戊○○、
    己○、侯清地在我家外面車庫的地方喝酒聊天，我先生大約晚上七點鐘左右回來
    ，與王昆宏一會兒就起衝突，在場的人把他們勸解開，王昆宏就騎車回家，我們
    就以為沒事了，‧‧‧，他事後又回來就把我們的房門破壞打開，‧‧‧，只看
    到他手裡拿傢伙，‧‧‧，丁○○就進到房間內拿出長戟，‧‧‧，事後丁○○
    先出去，然後王昆宏也接著出去‧‧‧。王昆宏就被送醫，丁○○往哪裡跑我不
    知道。」等語及證人戊○○、己○於本院調查時分別結證：「農曆二十四日，我
    經過丁○○家，王昆宏在那邊喝酒，叫我一起進去喝酒，大約七點鐘左右丁○○
    回來，王昆宏說要談和解，丁○○說不關他的事，兩個人事後口角起衝突，我們
    把他們勸解開，王昆宏騎機車回去，‧‧‧，約過十分鐘王昆宏又回來，機車都
    沒停好就衝進丁○○房間，我們在外面只聽到敲打聲，要走進去看的時候，走向
    房間一半左右的距離，王昆宏就走出來了，當時他還說要找我到嘉義喝酒，突然
    到車庫的地方他說他很難過，己○剛好開車要離開，我叫他先送王昆宏去醫院。
    」等語、「當天下班後開車到丁○○家外面，有停下來和在場的人聊天喝一杯酒
    ，有看到王昆宏騎機車過來，機車未停好就衝向丁○○房間，我們聽到敲打聲的
    時候我正好要開車離去，傷者走出來但天色暗我並沒有發現他受傷，他自己開我
    車門之後就有人叫我送他去醫院。」等語互核大致相符，且如附圖所示編號房
    門確有敲打損毀之痕跡之事實，業據本院至事發現場勘驗無訛，製有勘驗筆錄並
    有現場附圖及照片附卷可參，足證被告關於當日因被害人持板手進入現場房間毆
    打伊頭部一下，伊嗣即取長戟刺擊被害人一下等語之自白情節，應屬事實。
二、第查，本案被害人王昆宏係遭被告刺擊後送醫不治而死亡之事實，業經臺灣嘉義
    地方法院檢察署檢察官督同法醫師相驗屬實，製有勘驗筆錄、相驗屍體證明書、
    驗斷書附卷可憑。又被害人之「直接死因為銳器長戟刺傷，造成『心臟肺動脈破
    裂』，引起『出血性休克』死亡，死者之死亡機轉為『出血性休克』。死亡方式
    為『他為』」之事實，亦經法務部法醫研究所解剖被害人屍體檢驗明確，製有（
    89）法醫所醫鑑字第０九０四號鑑定書附卷可按，且有事發現場及被害人解剖照
    片二十六幀在卷可考。且參以本案被告經警查獲後，經警採集被告右拇指甲血跡
    、疑似凶器（長戟）上血跡及被害人王昆宏血液送請進行上開檢體ＤＮＡ型別比
    對，除王昆宏血液之ＤＮＡ型別與疑似凶器上血跡之ＤＮＡ型別完全一致外，檢
    驗結論略以：「1.本案疑似凶器上血跡與王昆宏血液ＤＮＡ之ＨＬＡ-ＤＱＡ1及
    ＳＴＲ型別相符，該型別在台灣地區及中國人中分布之機率預估為3.80×10的負
    十一次方。2.由ＨＬＡ-ＤＱＡ1及ＳＴＲ型別檢測結果，不排除涉嫌人丁○○有
    拇指甲血ＤＮＡ混有王昆宏ＤＮＡ之可能」，此有內政部警政署刑事警察局（八
    九）刑醫字第108036號鑑驗書一件附卷足憑，堪認被告確係持長戟刺擊被害人之
    事實甚明。
三、另查，被告與被害人為姻親關係，平日尚無深仇大恨之情，業據被告供陳在卷；
    又被告持長戟刺擊被害人一下後，並未繼續刺殺被害人之事實，亦據被告供述明
    確，且被害人僅於左胸靠近腋下部位有一傷口，其餘並無傷勢之情，有被害人屍
    體照片及前開鑑定書附卷可考；又被害人當日自現場房間走出後，仍欲邀約戊○○至嘉義市喝酒之情，業據證人戊○○結證無訛；堪認被告持長戟出手刺擊被害
    人之時，並非出於殺人之犯意甚明；參以現場房間內部隔間（即如附圖所示編號
    部分）縱深三‧二公尺，現場房間外部隔間（即如附圖所示編號部分）縱深
    僅二公尺之情，業據本院勘驗明確，並有警制現場圖（附圖）附卷可稽，又扣案
    長戟總長約一‧七五公尺之事實，亦有照片及長戟長度圖在（警）卷足據，衡諸
    經驗及論理法則，倘被告當時有殺人之犯意，當可輕易繼續刺擊被害人，或於被
    害人走出現場房間時，繼續追擊被害人，被告於上開所述客觀情狀並無阻礙之情
    形下，僅刺擊被害人一下即停手，益證被告尚無殺人之犯意無訛。
四、復查，胸腔部位為人之要害，若以銳器刺擊，極易肇致傷重致死之結果；又扣案
    長戟長達一‧七五公尺，尖端部分銳利無比，業據本院勘驗明確，並有照片附卷
    可稽，若以之刺擊人之要害部位，極易肇致傷重致死之結果，此為社會客觀上共
    知之事實，被告對此當有遇見之可能；被告竟仍基於傷害之犯意，持扣案長戟刺
    擊被害人左胸要害，因而發生被害人傷重死亡之加重結果，被告對被害人死亡之
    加重結果，自難辭其責。又被害人確係因被告持長戟刺擊而死亡之情，已如前述
    ，則被害人之死亡與被告之行為間，即有相當之因果關係。
五、至辯護意旨雖以被告之所以刺到死者，純為被迫所致云云。然查，被告自陳：「
    他（指被害人）只打我一下，沒有再打我，人仍在房間內靠外邊的隔間（即如附
    圖所示編號位置），我自己一個人進到房間後面的隔間（即如附圖所示編號
    位置）取出長戟，到靠外邊的隔間，當時他應該已經酒醉，人還站著我拿長戟
    出來，他沒有再打我，我有被他打一下，所以拿長戟刺向他」等語（見本院八十
    九年九月十五日訊問筆錄），被害人當時既已停止攻擊被告，依其情形，顯已無
    現時不法之侵害存在，是被告當時刺擊被害人，顯非出於防衛之意思，從而即無
    被迫之情甚明。
五、綜上所述，被告對於持長戟刺擊被害人左胸一下之事實坦認不諱，被告之自白復
    有前開證人之證言、證物、照片及鑑定書足為補強佐證，是本件事證已臻明確，
    被告犯行堪予認定。
六、核被告丁○○所為，核犯刑法第二百七十七條第二項前段之傷害致死罪。公訴意
    旨認被告所為，係犯刑法第二百七十一條第一項之殺人罪，惟被告尚無殺人之犯
    意，業如前述，是公訴意旨所認之起訴法條應予變更。爰審酌被告並無任何不良
    素行（此有台灣高等法院被告全國前案紀錄表及台灣嘉義地方法院檢察署刑案資
    料查註紀錄表各一件在卷可稽），被告犯罪之動機與被害人酒後挑釁不無關連之
    情，業據被告供陳在卷，且與證人戊○○、己○、庚○○○證述情節亦相符合，
    並有卷附法務部調查局第00000000號檢驗通知書上載被害人血跡之血液中酒精成
    分為0.165%(W/v)等語（換算呼氣酒精成分約為每公升０‧八二五毫克）足以為
    憑，並審酌被告犯罪之手段、犯罪所生傷害致人於死之結果、犯後之態度及迄未
    與被害人家屬達成民事和解等諸般情狀，量處如主文所示之刑。末查，扣案之長
    戟為被告所有供犯罪所用之物，業據被告供明在卷，應依刑法第三十八條第一項
    第二款之規定沒收之。
據上論斷，應依刑事訴訟法第二百九十九條第一項前段、第三百條，刑法第二百七十
七條第二項前段、第三十八條第一項第二款，判決如主文。
本案經檢察官薛智友到庭執行職務。
中      華      民    國    九十      年      一      月      五      日
                                臺灣嘉義地方法院刑事第二庭
                                  審判長法  官  趙  文  淵
                                        法  官  康  存  真
                                        法  官  許  兆  慶
右正本證明與原本無異。
如不服本判決，應於判決送達後十日內，向本院提出上訴狀（應附繕本）。
中      華      民      國    九十      年      一      月      五      日
                                        書記官  洪  麗  惠
附錄：
刑法第二百七十七條：
傷害人之身體或健康者，處三年以下有期徒刑，拘役或一千元以下罰金。
犯前項之罪，因而致人於死者，處無期徒或七年以上有期徒刑，致重傷者，處三年以
上、十年以下有期徒刑。


司法院資訊處製作；財團法人民間司法改革基金會備份。
